【裁判字號】    97,易,481
【裁判日期】    970825
【裁判案由】    詐欺
【裁判全文】
臺灣基隆地方法院宣示判決筆錄           97年度易字第481號
公  訴  人  臺灣基隆地方法院檢察署檢察官
被      告  乙○○
上列被告因詐欺案件，於中華民國97年8月25日下午4時，在本院
第三法庭宣示判決，出席人員如下：
    審判長法官  陳志祥
    法      官  邰婉玲
    法      官  陳伯厚
    書  記  官  黃士元
    通      譯  高英哲
法官起立朗讀判決主文、犯罪事實要旨、處罰條文、附記事項，
及告以上訴限制、期間並提出上訴狀之法院，且諭知記載其內容
：
一、主  文：
    乙○○幫助意圖為自己不法之所有，以詐術使人將本人之物
    交付，處有期徒刑貳月，如易科罰金，以新台幣壹仟元折算
    壹日，緩刑貳年。
二、犯罪事實要旨：
    詳如起訴書所載。（如附件）
三、處罰條文：
    刑法第30條、第339條第1項、第41條第1項、第74條第1項、
    刑法施行法第1條之1。
四、附記事項：
    本件被告與被害人另經調解成立，被告願依和解條件，分期
    賠償被害人丙○○新臺幣壹拾萬元。
五、協商判決除有刑事訴訟法第454條之4第1項第1款於本訊問程
    序終結前，被告撤銷協商合意或檢察官撤回協商聲請者；第
    2款被告協商之意思非出於自由意志者；第4款被告所犯之罪
    非第455條之2第1項所定得以協商判決者；第6款被告有其他
    較重之裁判上一罪之犯罪事實者；第七款法院認應諭知免刑
    或免訴、不受理者情形之一，及違反同條第2項「法院應於
    協商合意範圍內為判決；法院為協商判決所科之刑，以宣告
    緩刑或2年以下有期徒刑、拘役或罰金為限」之規定者外，
    不得上訴。
六、如不服本件判決，得自收受判決送達之日起10日內，向本院
    提出上訴書狀，上訴於第二審法院。
中    華    民    國    97    年    8     月    25    日
                  臺灣基隆地方法院刑事第二庭
                      書  記  官  黃士元
                      審判長法官  陳志祥
中    華    民    國    97    年    8     月    25    日
                      書  記  官  黃士元
附件：
臺灣基隆地方法院檢察署檢察官起訴書
                                      97年度偵字第2538號
    被      告  乙○○  男  29歲（民國○○年○月○日生）
                        住南投縣埔里鎮○○里○鄰○○街201
                        號
                        居臺中縣沙鹿鎮○○路283號
                        國民身分證統一編號：Ｚ000000000號
上列被告因詐欺案件，業經偵查終結，認應提起公訴，茲將犯罪
事實及證據並所犯法條分敘如下：
        犯罪事實
一、乙○○明知犯罪集團等不法份子經常利用他人存款帳戶、提
    款卡、密碼轉帳等方式，獲取不法利益並逃避執法人員之追
    查，且依其社會經驗，應有相當之智識程度可預見其提供帳
    戶之提款卡及提款密碼供他人使用，可能幫助犯罪集團作為
    不法收取他人款項之用，竟仍以縱有人持以犯罪亦不違反本
    意之不確定幫助犯意，於民國97年 5月19日前某日，在不詳
    地點，將其前女友高珮芬（另為不起訴處分）申請之設於基
    隆市○○路57號第一商業銀行哨船頭分行（帳號：000-00-0
    00000號）之提款卡及提款密碼提供予姓名年籍均不詳之人
    及其所屬之犯罪集團成員使用，幫助該不詳姓名年籍者及其
    所屬之犯罪集團成員從事詐欺取財之犯行。而上開不詳姓名
    年籍者及其所屬之集團成員取得上開帳戶後，即基於詐欺取
    財之犯意，於97年5月19日21時許，以撥打電話方式，向丙
    ○○謊稱為電視東森購物頻道客服人員，並以誤設定分期付
    款扣款為由要求丙○○至銀行自動櫃員機操作，丙○○誤信
    為真致陷於錯誤，遂依該成員之指示，於同日22時44分47秒
    匯款新臺幣（下同）99,000元，同日22時46分42秒匯款
    1,000元，合計匯款10萬元至不知情之高珮芬上開第一商業
    銀行哨船頭分行帳戶內，旋遭該詐騙人士，以提款卡至自動
    櫃員機提領方式而提領一空。嗣丙○○發覺有異報警處理，
    而查知上情。
二、案經基隆市警察局第二分局報告偵辦。
        證據並所犯法條
一、證據及待證事實
 ┌─┬──────────┬──────────────┐
 │  │  證         據     │    待    證    事    實    │
 ├─┼──────────┼──────────────┤
 │1 │被告乙○○於警詢及偵│坦承上揭銀行帳戶存摺、提款卡│
 │  │查中之供述。        │及提款密碼為其保管，惟辯稱：│
 │  │                    │上揭提款卡及提款密碼等物放在│
 │  │                    │一個公事包內，於97年5月19日 │
 │  │                    │在台中市不詳地點遺失云云。惟│
 │  │                    │查：(1)銀行提款卡及提款密碼等│
 │  │                    │物遺失卻未即時報警或掛失，已│
 │  │                    │與常情有違。(2)按一般犯罪集團│
 │  │                    │為免遭警追緝，常使用人頭帳戶│
 │  │                    │，且為能順利領取被害人匯入帳│
 │  │                    │戶內之款項，對於人頭帳戶必須│
 │  │                    │能自由使用，始能達到詐財之目│
 │  │                    │的，使用偷竊帳戶，因被害人可│
 │  │                    │輕易報警或掛失，自無法順遂上│
 │  │                    │開目的。本件犯罪集團以詐術手│
 │  │                    │法指示被害人將款項匯入上開銀│
 │  │                    │行帳戶中，旋即將帳戶內款項領│
 │  │                    │取一空，顯見該等犯罪集團能完│
 │  │                    │全支配上開銀行帳戶，足證被告│
 │  │                    │乙○○係將該帳戶存摺、提款卡│
 │  │                    │及密碼等交付犯罪集團使用至灼│
 │  │                    │。                          │
 ├─┼──────────┼──────────────┤
 │2 │證人即同案被告高珮芬│上揭銀行帳戶係伊於94年底申請│
 │  │之證述。            │設立，因其與被告乙○○係男女│
 │  │                    │朋友關係，而乙○○因信用不好│
 │  │                    │需作生意上使用帳戶，故伊於94│
 │  │                    │年12月5日甫申請後即交付上揭 │
 │  │                    │銀行帳戶存摺、提款卡及密碼予│
 │  │                    │乙○○使用之事實。          │
 ├─┼──────────┼──────────────┤
 │3 │被害人丙○○於警詢之│遭詐騙集團以誤設定分期付款之│
 │  │                    │扣款為由，詐取10萬元，並匯入│
 │  │                    │上揭銀行帳戶之事實。        │
 ├─┼──────────┼──────────────┤
 │4 │第一商業銀行哨船頭分│(1)上揭第一商業銀行哨船頭分行│
 │  │行97年7月3日一哨字第│帳戶於94年12月5日開戶，97年 │
 │  │113號函附被告開戶資 │5月19日遭作為詐騙集團收取詐 │
 │  │料及交易明細資料各1 │騙款項之用。(2)被害人丙○○匯│
 │  │份。                │款至上揭銀行後，隨即遭詐騙集│
 │  │                    │團提領之事實。              │
 └─┴──────────┴──────────────┘
二、核被告乙○○所為，係犯刑法第339條第1項、第30條第 1項
    前段之幫助詐欺取財罪嫌。按被告以幫助詐欺取財之不確定
    故意，將上揭帳戶存摺及提款卡供他人使用，係參與詐欺取
    財構成要件以外之行為，為幫助犯，請依刑法第30條第 2項
    規定，按正犯之刑減輕之。
三、至報告意旨認被告所為係犯刑法第 339條之詐欺罪嫌云云，
    然本案被告雖提供帳戶供不法犯罪集團使用，惟並無積極證
    據足以認定被告與詐欺集團之人有何詐欺犯意聯絡或犯行之
    分擔，自難認其有詐欺罪嫌之共同犯行，然此部分若成立犯
    罪，因與前開起訴部分有想像競合犯之裁判上一罪關係，爰
    不另為不起訴處分，附此敘明。
四、依刑事訴訟法第251條第1項提起公訴。
      此  致
臺灣基隆地方法院
中    華    民    國    97    年    7     月    15    日
                          檢  察  官  甲○○
本件正本經證明與原本無異
中    華    民    國    97    年    7     月    21    日
                          書  記  官  陳威志
附錄本案所犯法條：
刑法第339條第1項：
意圖為自己或第三人不法之所有，以詐術使人將本人或第三人之
物交付者，處5年以下有期徒刑、拘役或科或併科1千元以下罰金
。


司法院資訊處製作；財團法人民間司法改革基金會備份。
